【裁判字號】    96,訴,367
【裁判日期】    971209
【裁判案由】    拆屋還地
【裁判全文】
臺灣花蓮地方法院民事判決               96年度訴字第367號
原      告  甲○○
被      告  乙○○
上列當事人間拆屋還地事件，本院於民國97年11月11日言詞辯論
終結，判決如下：
    主      文
被告應將坐落花蓮縣富里鄉○里段四八二地號土地如附圖所示Ａ
部分面積一一四點二九平方公尺之建物拆除，並將土地交還原告
。
訴訟費用由被告負擔。
本判決於原告以新臺幣柒萬元供擔保後得假執行。
    事實及理由
一、原告主張：
  (一)兩造係屬姊弟關係，而坐落花蓮縣富里鄉○里段482地號土
    地（下稱系爭土地）為原告所有，被告竟未經原告許可，在
    系爭土地上搭建如附圖所示A之建物（門牌號碼花蓮縣富里
    鄉明里村明里85之4號，面積114.29平方公尺，下稱系爭建
    物），自屬無權占有。
  (二)被告雖辯稱兩造就系爭建物所占用之土地，有成立使用借貸
    關係，因而主張其係有權占有云云，然被告於民國93年以前
    均認為其係在自己土地上建築系爭房屋，此可由本院95年度
    簡上字第13號事件中被告之主張得證，則被告既認為該地為
    其所有，則何來經原告同意建屋之可能？另被告又辯稱原告
    有出席被告新居落成餐宴，並有致贈禮金，用以證明原告有
    同意其使用系爭土地云云，然親友間禮尚往來為人情之常，
    不得視為原告已同意。更何況當時原告不知系爭建物之確實
    界址，後於96年2月1日經地政事務所測量後方才知悉，經與
    被告協調返還土地，被告均置之不理。
  (三)爰依民法第767條之規定為請求。並聲明：如主文第1項所示
    ，並陳明願供擔保請准宣告假執行。
二、被告則以：系爭土地原為訴外人即兩造父親潘進財所有，後
    潘進財過世，系爭土地應由被告繼承，但遭原告以贈與名義
    登記於其名下。系爭房屋於90年興建時，原告即已知悉，原
    告也同意出借基地供被告興建，此可由兩造比鄰而居，被告
    興建系爭房屋時，原告不可能不知；系爭房屋落成時，原告
    尚親自出席喬遷宴席；原告同意被告興建系爭房屋，所有親
    屬均有親自聽聞等點，即可證明被告興建系爭房屋，與原告
    就其坐落之系爭土地，成立使用借貸關係。而系爭房屋興建
    迄今僅7年，屋況尚新，是以使用借貸之目的尚未完成，被
    告並非無權占用，原告請求拆屋還地顯無理由等語置辯，並
    聲明：原告之訴駁回。
三、兩造不爭執之事實：被告占用系爭土地部分，為如附圖所示
    A之建物（門牌號碼花蓮縣富里鄉明里村明里85之4號），占
    用面積共面積114.29平方公尺，此有本院勘驗筆錄、照片及
    玉里地政事務所97年6月27日玉地測創字第0970003970號函
    附之複丈成果圖可參（見本院卷第65-71頁）。
四、得心證之理由：本件兩造所爭執之處，應在於被告使用系爭
    土地有無合法權源，即被告前開所辯是否屬實？按稱使用借
    貸者，乃謂當事人約定，一方以物，無償貸予他方使用，他
    方於使用後，返還其物之契約，民法第464條定有明文。次
    按使用借貸為債權契約之一種，仍須當事人就一方無償以物
    貸與他方使用，他方允於使用後返還其物等契約必要之點，
    互有合致之意思表示，該項契約始能成立，此觀民法第153
    條、第464條之規定自明（最高法院85年台上字第3034號判
    決意旨參照）。經查，被告於本院言詞辯論時陳稱：「...
    我當初在蓋房子的時候，是認為基地是我的，因為當時我父
    親是把土地留給我和原告，當時原告已經有蓋房子了，所以
    我想原告應該是分到他蓋房子的那塊地，我蓋房子的那個土
    地應該是我的。」等語（見本院卷第76頁），依此觀之，被
    告於興建系爭房屋時，就其所占用之基地，係認為屬於其所
    有，則衡諸上開規定與判決意旨，兩造間就系爭建物所占用
    之基地使用，根本無所謂使用借貸之意思表示合致，被告所
    抗辯之情形，要與使用借貸之要件未合，是其所辯，洵無足
    採。
五、綜上所述，被告之辯詞及所舉之證據，均不能證明其為有權
    占用系爭土地。從而，原告依民法第767條規定請求被告拆
    屋還地如主文第1項所示，為有理由，應予准許。原告陳明
    願供擔保以代釋明請准宣告假執行，經核並無不合，爰酌定
    相當擔保金額准許之。
六、本件事證已臻明確，兩造其餘攻擊防禦方法與舉證，均無礙
    勝負判斷，爰不一一論列，附此敘明。
七、訴訟費用負擔之依據：民事訴訟法第78條。
中    華    民    國    97    年    12    月     9    日
                        台灣花蓮地方法院民事庭
                            法      官  劉柏駿
上列為正本係照原本作成。
如不服本判決，應於送達後20日內，向本院提出上訴狀並表明上
訴理由，如於本判決宣示後送達前提起上訴者，應於判決送達後
20日內補提上訴理由書(須附繕本)。
中    華    民    國    97    年    12    月     9    日
                            法院書記官  蔡芬芳


司法院資訊處製作；財團法人民間司法改革基金會備份。
